臺灣板橋地方法院民事判決　　　　　　 100年度訴字第1642號
原　　　告　邱子淵
被　　　告　顏榮邦
上列當事人間請求損害賠償事件，經本院於民國100 年10月12日
言詞辯論終結，判決如下：
    主  文
被告應給付原告新臺幣壹拾伍萬元，及自民國一百年六月十八日
起至清償日止按週年利率百分之五計算之利息。
原告其餘之訴駁回。
訴訟費用由被告負擔十分之一，餘由原告負擔。
本判決第一項得為假執行。但被告以新臺幣壹拾伍萬元為原告供
擔保，得免為假執行。
    事實及理由
一、原告起訴主張：
  (一)原告為訴外人吳穎芳之夫，被告明知吳穎芳係有配偶之人，
    竟基於相姦之犯意，於99年12月20日晚間某時許，在吳穎芳
    位於新北市○○區○○街35巷1 號3 樓之租屋處，與吳穎芳
    為性交行為乙次。被告因與吳穎芳之上開性交行為，經本院
    以100 年度簡字第3064號判決認被告犯相姦罪，判處有期徒
    刑2 月，如易科罰金，以新臺幣（下同）1, 000元折算1 日
    確定在案。
  (二)被告上開行為侵害原告之配偶權利，造成原告與配偶關係異
    常，家庭破碎，且因越來越多人知悉被告與原告配偶通姦之
    事，原告在親友面前抬不起頭，自殺念頭強烈，在家庭、名
    譽、身心及精神各方面受創嚴重，每日均賴藥劑方能入眠，
    爰依民法第184 條、第195 條規定請求賠償，起訴聲明：被
    告應給付原告150 萬元，及自起訴狀繕本送達翌日起至清償
    日止，按週年利率百分之五計算之利息。
二、被告抗辯主張：
        伊與吳穎芳原係好友，吳穎芳經常向伊訴苦，謂原告工
    作不穩定又好賭，家中經濟狀況不佳等情，後吳穎芳因與原
    告口角而離家數日，經伊勸告後始行返家。嗣吳穎芳於99年
    12 月 初表示要離家在外租屋居住，伊乃陪同協助處理租屋
    事宜，然並未與吳穎芳同居，僅於99年12月某日在租屋處與
    之性交乙次。原告嗣後夥同他人對伊施加傷害，伊並未追究
    ，現又將其家庭不和之肇因歸咎於伊，實難令人接受，為此
    答辯聲明請求將原告之訴駁回。
三、本院之判斷：
  (一)程序部分：本件原告係基於刑事提起附帶民事訴訟，而刑事
    部分判決被告與原告配偶吳穎芳於99年12月20日晚間某時許
    ，在吳穎芳位於新北市○○區○○街35巷1 號3 樓之租屋處
    ，為性交行為乙次，成立相姦罪責在案，此有本院100 年度
    簡字第3064號刑事判決書在卷可稽，是本件原告僅得於此事
    實範圍內，請求被告賠償。至於原告雖另陳述其餘本件事實
    之前或之後所發生被告誘拐吳穎芳離家同居等事項，然此非
    在上開刑事判決有罪之認定事實範圍內，自不得遽以本件刑
    事附帶民事訴訟請求被告賠償。是本件審理範圍僅限於上開
    刑事判決被告有罪所認定之事實範圍，合先指明。
  (二)實體部分：
    1.原告主張被告明知吳穎芳為有配偶之人，於99年12月20日
      晚間某時許，在吳穎芳位於新北市○○區○○街35巷1 號
      3 樓之租屋處，與之為性交行為乙次等情，此有原告全戶
      戶籍資料查詢結果報表、租賃契約書及吳穎芳在另案偵查
      中所為供述為證（參臺灣板橋地方法院檢察署100 年度偵
      字第3574號偵查卷，下稱為偵查卷，第26頁、第30頁、第
      40頁），且為被告所不爭執，堪信為真實。又被告因上開
      相姦之行為．業經刑事判決有罪確定在案，此有本院100
      年度簡字第3064號刑事判決書在卷可稽，亦足為認定。
    2.按「因故意或過失，不法侵害他人之權利者，負損害賠償
      責任。故意以背於善良風俗之方法，加損害於他人者，亦
      同。」、「不法侵害他人之身體、健康、名譽、自由、信
      用、隱私、貞操，或不法侵害其他人格法益而情節重大者
      ，被害人雖非財產上之損害，亦得請求賠償相當之金額。
      其名譽被侵害者，並得請求回復名譽之適當處分。」、「
      前二項規定，於不法侵害他人基於父、母、子、女或配偶
      關係之身分法益而情節重大者，準用之。」，民法第184
      條第1 項、第195 條第1 項前段、第3 項分別定有明文。
      又通姦足以破壞夫妻間之共同生活而非法之所許，此從公
      序良俗之觀點可得而知，對於配偶之他方應構成共同侵權
      行為。婚姻係以夫妻之共同生活為其目的，配偶應互相協
      力保持其共同生活之圓滿安全及幸福，而夫妻互守誠實，
      係為確保其共同生活之圓滿安全及幸福之必要條件，故配
      偶因婚姻契約而互負誠實之義務，配偶之一方行為不誠實
      ，破壞共同生活之圓滿安全及幸福者，即為違反因婚姻契
      約之義務而侵害他方之權利（最高法院55年台上字第2053
      號判例意旨參照）。故不法侵害他人基於配偶關係之身份
      法益而情節重大者，被害人雖非財產上之損害，亦得請求
      賠償相當之金額。至其情節是否重大，應視個案侵害程度
      、損害狀況、被害人之痛苦程度及忍受能力等個別情事，
      客觀判斷之。
    3.查被告明知吳穎芳為有配偶之人，竟與吳穎芳人為相姦行
      為，已構成對原告與吳穎芳夫妻間共同生活之圓滿、安全
      及幸福之侵害，係不法侵害原告本於配偶關係之身份法益
      ，並致原告在精神上受相當程度之痛苦之財產上損害，二
      者具有因果關係；且其上開行為干擾原告婚姻關係，情節
      自屬重大，則被告侵害原告基於配偶關係之身分法益而情
      節重大乙節，應堪認定。則原告依民法第195 條第3 項、
      第1 項規定，請求被告賠償非財產上之損害即給付相當精
      神損害之慰撫金，核屬有據。
    4.按不法侵害他人之人格權，被害人受有非財產上損害，請
      求加害人賠償相當金額之慰撫金時，法院對於慰撫金之量
      定，應斟酌實際加害情形、所造成之影響、被害人痛苦之
      程度、兩造之身分地位經濟情形及其他各種狀況，以核定
      相當之數額，最高法院47年台上字第1221號、51年台上字
      第223 號判例意旨可資參照。查原告學歷為國軍隨營進修
      教育高中級修業期滿並考試合格，現自營小型鐵工廠，名
      下別無其他財產；而被告學歷為技術學院二年級休學，目
      前無業求職中，98年度薪資所得為180,000 元，名下無其
      他財產等情，此除據兩造分別陳報在卷（見本院卷一第25
      頁、第27頁，本院卷二第6 頁）外，並有本院依職權查詢
      之稅務電子閘門財產所得調查明細表2 份附卷可參（參本
      院卷一第17至21頁）。本院審酌原告與吳穎芳已結婚8 年
      ，育有兩名子女，此經原告與吳穎芳於警詢中供陳甚明（
      參偵查卷第2 頁、第9 頁），家庭生活因被告與吳穎芳為
      相姦行為致生變數，其上開相姦行為之次數為乙次，對原
      告婚姻生活之圓滿、安全及幸福所造成破壞之程度，導致
      原告受有精神上之痛苦，以及兩造之學歷、職業、經濟能
      力等一切情狀，認原告請求被告給付精神慰撫金300 萬元
      容屬過高，應以15萬元為適當，逾此金額之請求，尚難認
      原告受有此損害額。
    5.又按「應付利息之債務，其利率未經約定，亦無法律可據
      者，週年利率為百分之五。」、「給付無確定期限者，債
      務人於債權人得請求給付時，經其催告而未為給付，自受
      催告時起，負遲延責任。其經債權人起訴而送達訴狀，或
      依督促程序送達支付命令，或為其他相類之行為者，與催
      告有同一之效力。」，民法第203 條、第229 條第2 項亦
      定有明文可循。本件原告請求被告給付損害賠償額之債權
      ，並無確定給付期限，是應自被告受催告時起，始負遲延
      責任。而原告起訴請求被告給付，自應以本件起訴狀繕本
      送達被告翌日即100 年6 月18日（寄存送達被告生效日期
      為100 年6 月17日，參本院附民卷第7 頁）起，被告始應
      給付法定遲延利息。從而，原告請求被告給付自本件起訴
      狀繕本送達日即100 年6 月18日起至清償日止，按週年利
      率百分之五計算之法定遲延利息，為有理由，應予准許。
  (三)綜上所述，原告依民法第184 條第1 項前段、第195 條第3
    項準用同條第1 項之法律規定，請求被告給付15萬元，及自
    100 年6 月18日起至清償日止，按週年利率百分之五計算之
    法定遲延利息，為有理由，應予准許。逾此範圍之請求，為
    無理由，應予駁回。
  (四)本件原告勝訴部分，所命給付金額未逾50萬元，依民事訴訟
    法第389 條第1 項第5 款規定，應依職權宣告假執行。至於
    被告部分，則依同法第392 條第2 項規定，依職權併宣告被
    告預供相當擔保而得免為假執行。
  (五)本件事證已臻明確，兩造其餘之攻擊或防禦方法及未經援用
    之證據，經本院斟酌後，認為均不足以影響本判決之結果，
    自無逐一詳予論駁之必要，併此敘明。
四、結論：本件原告之訴為一部有理由、一部無理由，依民事訴
    訟法第79條、第389 條第1 項第5 款、第392 條第2 項，判
    決如主文。
中    華    民    國   100    年    10    月    26    日
                  民事第二庭    法  官  楊博欽
以上正本，係照原本作成。
如對本判決上訴，須於判決送達後20日內向本院提出上訴狀。如
委任律師提起上訴者，應一併繳納上訴審裁判費。
中    華    民    國   100    年    10    月    26    日
                                書記官  林姍